【裁判字號】    95,交易,71
【裁判日期】    950929
【裁判案由】    過失致死
【裁判全文】
臺灣宜蘭地方法院刑事判決              95年度交易字第71號
公  訴  人  臺灣宜蘭地方法院檢察署檢察官
被      告  甲○○
                      宜蘭縣宜.
上列被告因過失致死案件，經檢察官提起公訴（95年度偵字第26
82號），嗣於本院準備程序進行中，被告先就被訴事實為有罪之
陳述，經裁定進行簡式審判程序，本院判決如下：
    主  文
甲○○因過失致人於死，處有期徒刑伍月，如易科罰金，以新臺
幣壹仟元折算壹日。緩刑貳年。
    事  實
一、緣甲○○之妻黃秀卿前為賴子文之褓姆，賴子文之父母自民
    國95年6月27日起，因故又委託黃秀卿無償照顧年僅1歲餘之
    賴子文幾日。於95年7月1日8時許，因黃秀卿前去廁所如廁
    ，遂由甲○○負責在其宜蘭縣宜蘭市○○路○段7巷5號住處
    客廳照顧賴子文，甲○○於照顧賴子文時，本應注意賴子文
    已會自行行走，但賴子文對於自身安全並無防護能力，若未
    將住處大門鎖上，賴子文很可能會自行開門外出站立於危險
    之道路中不知閃避車輛，且依當時客觀情形及甲○○之智識
    、能力，又無不能注意之情事，詎甲○○因恐停放在住處外
    之車牌號碼6453—KN號自用小客貨車佔用鄰居車位，竟留賴
    子文獨自在客廳看電視，自行出門移車，且未將住處大門鎖
    上，賴子文見狀乃隨之開門走出甲○○住處，而站立於宜蘭
    縣宜蘭市○○路○段7巷道路中。嗣甲○○於駕駛6453—KN號
    自用小客貨車倒車時，復應注意倒車時，應謹慎緩慢後倒，
    並注意其他車輛及行人，而依當時天候晴、日間自然光線、
    柏油路面、路面乾燥、路面無缺陷、路面無障礙物、視距良
    好等情形，並無不能注意之事，迺甲○○於倒車時，又未注
    意車輛後方有無行人，以致於行經宜蘭縣宜蘭市○○路○段7
    巷5號前時，其所駕駛之6453—KN號自用小客貨車左後方車
    身撞及站於道路中之賴子文，造成賴子文倒地後，再遭該自
    用小客貨車左後輪壓及頭部、胸部，導致賴子文受有顱骨骨
    折、腦部水腫及出血、左側氣胸及多處胸部骨折、皮膚表面
    多處擦傷及瘀青（臉部、耳後、頸部、上背及下肢）等傷害
    ，經送行政院衛生署宜蘭醫院急救後，延至同日10時17分許
    ，仍因頭部挫傷腦出血不治死亡。甲○○肇事後，於有偵查
    權限之機關及公務員發覺其犯罪前，即向到場處理之警員自
    承肇事並自願接受裁判。
二、案經臺灣宜蘭地方法院檢察署檢察官據報相驗後偵查起訴，
    嗣於本院準備程序進行中，被告先就被訴事實為有罪之陳述
    ，經裁定進行簡式審判程序。
    理  由
一、上揭犯罪事實，業據被告甲○○於檢察官偵訊時及本院審理
    時坦承不諱，核與證人即被害人賴子文之父乙○○指訴賴子
    文因車禍受傷不治死亡之情節相符，復有道路交通事故現場
    圖、道路交通事故調查報告表各1件及事故現場照片14張、
    肇事地點道路監視器錄影畫面翻拍相片8張在卷可稽。而被
    害人賴子文確因本件車禍導致受有顱骨骨折、腦部水腫及出
    血、左側氣胸及多處胸部骨折、皮膚表面多處擦傷及瘀青（
    臉部、耳後、頸部、上背及下肢）等傷害，經送行政院衛生
    署宜蘭醫院急救後，延至95年7月1日10時17分，仍因頭部挫
    傷腦出血不治死亡等情，亦有行政院衛生署宜蘭醫院診斷證
    明書1件附卷可參，並經臺灣宜蘭地方法院檢察署檢察官會
    同法醫師相驗屬實，製有相驗筆錄、相驗屍體證明書、驗斷
    書各1件及相驗相片6張在卷足憑。
二、按幼兒活動力旺盛，惟對於危險環境之認知、理解能力不足
    ，對於自身安全亦無防護能力，照顧幼兒者應保持幼兒週遭
    環境之安全，注意幼兒舉動，不使幼兒處於危險之環境，此
    乃照顧幼兒者之義務，亦為一般人之常識。次按汽車倒車時
    ，應謹慎緩慢後倒，並應注意其他車輛及行人，道路交通安
    全規則第110條第2款定有明文。被告甲○○為成年人，並已
    考領駕駛執照，對於上述二情均難諉稱不知，其於照顧已能
    自行行走之被害幼兒賴子文時，本應注意遵守上開照護義務
    ，於倒車時復應遵守前揭行車規則，而依當時客觀情形及被
    告之智識、能力，暨卷附道路交通事故調查報告表所載，於
    事故當時天候晴、日間自然光線、柏油路面、路面乾燥、路
    面無缺陷、路面無障礙物、視距良好等道路狀況，均無不能
    注意之情事，詎被告竟疏未注意，於外出移車時未將住處大
    門鎖上，導致賴子文隨之開門外出，站立於危險之道路中，
    被告復於倒車時疏未注車後有無行人，導致於肇事地點宜蘭
    縣宜蘭市○○路○段7巷5號前，駕車撞及站立於道路中之賴
    子文，肇致本件事故發生，被告之照護幼兒行為及其駕駛行
    為，均顯有過失。
三、被害人賴子文確實因本件車禍受傷而不治死亡，且被告甲○
    ○就本件事故之發生確實有過失等事實，均已認定在前，是
    被告之過失行為與被害人之死亡間，顯具有相當因果關係。
四、綜上所述，足徵被告甲○○首揭自白確與事實相符，本件事
    證已臻明確，被告之犯行堪予認定，應依法論科。
五、核被告甲○○之所為，係犯刑法第276條第1項之過失致人於
    死罪。被告肇事後，於有偵查權限之機關及公務員發覺其犯
    罪前即主動向到場處理之員警自承肇事並自願接受裁判之事
    實，業據被告於本院審理時陳明在卷，並有宜蘭縣警察局宜
    蘭分局道路交通事故肇事人自首情形紀錄表附卷可參，是被
    告已符自首之要件，爰依刑法第62條前段之規定減輕其刑。
    茲審酌被告之品行、智識程度、就本件事故之發生有疏未注
    意幼兒舉動，導致被害幼兒處於危險環境，且於倒車時未注
    意站立於道路中被害幼兒之過失，其過失程度頗高、犯罪所
    生危害、犯罪後已自首坦承犯行，並與被害人家屬達成和解
    之態度等一切情狀，量處如主文所示之刑，並諭知易科罰金
    之折算標準，以示警懲。末查，被告前未曾受有期徒刑以上
    刑之宣告，有臺灣高等法院被告前案紀錄表1件在卷可稽，
    其因一時疏失，致罹刑章，經此審理教訓後，當知警惕而無
    再犯之虞，故本院認為所宣告之刑以暫不執行為適當，爰併
    宣告緩刑二年，以勵自新。
據上論斷，應依刑事訴訟法第273條之1第1項、第299條第1項前
段，刑法施行法第1條之1，刑法第276條第1項、第62條前段、第
41條第1項前段、第74條第1項第1款，判決如主文。
本案經檢察官吳志成到庭執行職務。
中    華    民    國    95    年    9    月    29    日
                  刑事第三庭法  官  劉家祥
以上正本證明與原本無異。
如不服本判決應於收受本判決後10日內向本院提出上訴書狀，其
未敘述上訴理由者，並得於提起上訴後10日內向本院補提理由書
狀(均須按他造當事人之人數附繕本)「切勿逕送上級法院」。
                            書記官  邱淑秋
中    華    民    國    95    年    10    月    3     日
附錄本案論罪科刑法條全文：刑法施行法第1條之1、刑法第276
條第1項。
中華民國刑法施行法第1條之1
中華民國九十四年一月七日刑法修正施行後，刑法分則編所定罰
金之貨幣單位為新臺幣。
九十四年一月七日刑法修正時，刑法分則編未修正之條文定有罰
金者，自九十四年一月七日刑法修正施行後，就其所定數額提高
為三十倍。
但七十二年六月二十六日至九十四年一月七日新增或修正之條文
，就其所定數額提高為三倍。
中華民國刑法第276條第1項
因過失致人於死者，處 2 年以下有期徒刑、拘役或 2 千元以下
罰金。


司法院資訊處製作；財團法人民間司法改革基金會備份。
